【裁判字號】    99,台上,4338
【裁判日期】    990708
【裁判案由】    違反槍砲彈藥刀械管制條例
【裁判全文】
最高法院刑事判決            九十九年度台上字第四三三八號
上訴人  甲○○
                
              
上列上訴人因違反槍砲彈藥刀械管制條例案件，不服台灣高等法
院高雄分院中華民國九十七年九月十五日第二審判決（九十七年
度上訴字第一０九五號，起訴案號：台灣屏東地方法院檢察署九
十五年度偵字第五六三三號），提起上訴，本院判決如下：
    主  文
上訴駁回。
    理  由
按刑事訴訟法第三百七十七條規定：上訴於第三審法院，非以判
決違背法令為理由，不得為之。是提起第三審上訴，應以原判決
違背法令為理由，係屬法定要件。如果上訴理由書狀並未依據卷
內訴訟資料，具體指摘原判決不適用何種法則或如何適用不當，
或所指摘原判決違法情事，顯與法律規定得為第三審上訴理由之
違法情形，不相適合時，均應認其上訴為違背法律上之程式，予
以駁回。本件原審經審理結果，認為上訴人甲○○違反槍砲彈藥
刀械管制條例之犯行明確，因而維持第一審之科刑判決（論上訴
人以未經許可持有空氣槍罪，累犯，處有期徒刑三年六月，併科
罰金新台幣五萬元，並諭知罰金如易服勞役折算之標準，及為相
關沒收之宣告），駁回上訴人在第二審之上訴。已詳敘其調查、
取捨證據之結果及憑以認定犯罪事實之心證理由。並就上訴人否
認犯行之供詞及其所辯各語認非可採，予以論述及指駁。上訴意
旨略稱：(1)上訴人持有空氣槍一支（下稱扣案槍枝），固經高雄
縣政府警察局、內政部警政署刑事警察局鑑定結果（以下合稱Ａ
鑑定），均認具殺傷力，嗣經法務部調查局鑑定結果（下稱Ｂ鑑
定），則認其發射彈丸單位面積動能未達二０焦耳∕平方公分之
足以進入人體皮肉層之基準；是以本件能否因試射材料不同，而
決定殺傷力之有無或高低，及Ａ鑑定之鑑定意見如何得作為認定
扣案槍枝具殺傷力之基礎，即尚非無疑。且扣案槍枝經上開鑑定
實際試射結果，每平方公分動能均未達美國軍醫總署殺傷力約七
八．六焦耳之足以使人喪失戰鬥能力及二四焦耳之足以穿入豬隻
皮肉層之標準，自不能僅因日本之試驗結果以二０焦耳∕平方公
分足以進入人體皮肉層，而認具殺傷力。原審未為查究釐清，遽
憑Ａ鑑定認扣案槍枝具殺傷力，自有調查職責未盡及理由不備之
違法。(2)原判決對於認定上訴人係自民國九十五年初起，即持有
扣案槍枝之事實，並未敘明依據及理由；就上訴人所辯不知扣案
槍枝具殺傷力，亦未說明不予調查採納之理由。俱有理由不備之
違法。(3)上訴人持有扣案槍枝，繼續至九十五年九月四日為警查
獲時，已在修正刑法九十五年七月一日起施行之後，應無新舊法
比較之問題，原判決竟為刑法新舊法之比較，有適用法則不當之
違法等語。惟按：採證認事、取捨證據及證據證明力之判斷，乃
事實審法院之職權，苟其採證認事之論斷無違證據法則，即不容
任意指為違法。原判決認定上訴人明知扣案槍枝具殺傷力，猶自
九十五年初起未經許可予以非法持有之事實，經依憑上訴人於警
詢及歷審之供述（上訴人始終供承其持有扣案槍枝，並於第一審
陳稱：其係於九十五年一月間取得扣案槍枝，當初持有之時，即
已知悉扣案槍枝具殺傷力，伊有看見他人測試過，自己亦有測試
，依其擊發動能之強度就知道扣案槍枝具殺傷力等語，有第一審
準備程序筆錄、審判筆錄可稽），扣案槍枝，及卷附高雄縣政府
警察局九十五年九月十九日高縣警鑑字第0950088510號鑑定書（
認扣案槍枝係仿半自動手槍外型製造之非制式空氣槍枝，以小型
二氧化碳鋼瓶內氣體為發射動力，可發射直徑約四．五mm彈丸，
經實際試射，測得單位面積動能分別為二二．五０、二一．八七
、二一．八七焦耳∕平方公分）、內政部警政署刑事警察局九十
六年十一月十二日刑鑑字第0960154525號鑑定函（略以扣案槍枝
經該局實際測試結果，數值與高雄縣政府警察局上開測試結果相
符，即測得最大單位面積動能為二二．五０焦耳∕平方公分，已
達穿入人體皮肉層之基準，認具殺傷力）等證據資料為依據，並
敘明：Ａ鑑定均係鑑驗機關以其專業知識及精密儀器測試後所得
之結論，自可憑信，足見上訴人上開自白與事實相符，堪予採信
；雖第一審亦將扣案槍枝送請法務部調查局鑑定結果，其經裝填
金屬材質球形彈丸八顆（均重０．三六公克、直徑四．五mm）後
實際試射，以彈速測定儀於槍口前方一公尺處測得發射彈丸均速
每秒約一三一公尺，換算發射彈丸單位面積動能約一九．六焦耳
∕平方公分，未超出日本科學警察研究所之研究，發射彈丸單位
面積動能達二０焦耳∕平方公分即足以進入人體皮肉層等情，有
該局九十六年八月十五日調科參字第09600349280 號鑑定通知書
在卷，然槍砲、彈藥、刀械管制之主管機關，中央為內政部，直
轄市為直轄市政府，縣（市）為縣（市）政府警察機關（見槍砲
彈藥刀械管制條例第三條），因認應以主管槍砲、彈藥、刀械管
制之警察機關所作Ａ鑑定之結果為準各等情。俱憑卷證資料，析
論審認綦詳。其推理論斷衡諸經驗及論理等證據法則皆無違背，
即不容指為違法。又刑法第三十三條、第四十七條、第四十二條
於九十四年二月二日經修正公布，九十五年七月一日施行；上訴
人持有扣案槍枝，行為繼續至九十五年九月四日始為警查獲，已
在修正刑法九十五年七月一日起施行之後，應逕行適用修正後之
規定，並無新舊法比較之問題。原判決誤為刑法新舊之比較，固
有未合；但上訴人於有期徒刑執行完畢後五年內故意再犯本件有
期徒刑以上之罪，不論依修正前刑法第四十七條或修正後刑法第
四十七條第一項規定，均構成累犯，修正後規定對上訴人並無較
有利或不利之情形，且上訴人經併科罰金刑新台幣五萬元，遠在
修正前、後罰金法定最低刑度之上，是以原審說明其比較新舊法
之結果，以修正前罰金法定最低額（銀元）一元以上、修正前累
犯之規定為有利於上訴人云云，俱無影響於判決結果，至其適用
修正後刑法第四十二條第三項之規定，以諭知罰金如易服勞役折
算之標準，則於法原無不合。是則原判決縱有上揭論述上之瑕疵
，既於判決不生影響，自與得執為第三審上訴理由之違法情形，
不相適合。其餘上訴意旨，經核係置原判決所為明白論斷於不顧
，仍持已為原判決指駁之陳詞，專憑己意再事爭辯，或任意指摘
原判決違法，難認已符合首揭法定之第三審上訴要件。本件上訴
違背法律上之程式，應予駁回。
據上論結，應依刑事訴訟法第三百九十五條前段，判決如主文。
中    華    民    國  九十九  年    七    月    八    日
                      最高法院刑事第九庭
                          審判長法官  邵  燕  玲
                                法官  李  伯  道
                                法官  孫  增  同
                                法官  李  英  勇
                                法官  施  俊  堯
本件正本證明與原本無異
                                      書  記  官
中    華    民    國  九十九  年    七    月   十四   日
                                                      Ｍ

司法院資訊處製作；財團法人民間司法改革基金會備份。
